【裁判字號】    98,台上,3214
【裁判日期】    980611
【裁判案由】    強盜
【裁判全文】
最高法院刑事判決            九十八年度台上字第三二一四號
上  訴  人  甲○○
            乙○○
上列上訴人等因強盜案件，不服台灣高等法院高雄分院中華民國
九十八年四月三日第二審判決（九十七年度上訴字第一九七０號
，起訴案號：台灣高雄地方法院檢察署九十七年度偵字第一六九
四八號，九十七年度偵字第一七七二五號），提起上訴，本院判
決如下：
    主  文
上訴駁回。
    理  由
按刑事訴訟法第三百七十七條規定，上訴於第三審法院，非以判
決違背法令為理由，不得為之。是提起第三審上訴，應以原判決
違背法令為理由，係屬法定要件。如果上訴理由書狀並未依據卷
內訴訟資料，具體指摘原判決不適用何種法則或如何適用不當，
或所指摘原判決違法情事，顯與法律規定得為第三審上訴理由之
違法情形不相適合時，均應認其上訴為違背法律上之程式，予以
駁回。本件上訴人甲○○上訴意旨略稱：(一)刑法第三百三十條並
未規定侵入人煙稀少之山區住宅應加重其刑，且甲○○侵入被害
人住宅時，雖正值被害人食用晚餐，然各人晚餐時間不同，是否
為夜間，仍有疑義，原判決僅依被害人陳述，即認定為夜間，自
有違法。(二)甲○○與乙○○宿有嫌隙，並有債務糾紛，經證人林
媽鎮到庭結證屬實。上訴人於原審亦聲請傳喚楊龍輝、劉明坤到
庭證明甲○○確遭乙○○威脅始參與本件犯行，原審認無傳喚之
必要，有應於審判期日調查之證據而未予調查之違法。(三)原判決
以甲○○就本件被告以外之人之審判外陳述並未聲明異議，依刑
事訴訟法第一百五十九條之五規定，得作為證據。惟原審法院及
指定辯護人均未告知甲○○可提出異議，不當剝奪甲○○之對質
詰問權，有違證據法則。上訴人乙○○上訴意旨略以：本件係由
乙○○指認其他同案被告，足見警員於借提乙○○時，尚不知何
人為犯罪嫌疑人。況0000000000、00000000
00號行動電話並非乙○○或與其有親屬關係之人所申辦，亦無
該等行動電話申辦人或使用人出面指認係乙○○所使用，若非乙
○○坦承犯行，承辦警員如何能知悉其他犯罪嫌疑人，此攸關乙
○○是否構成自首，原審未予詳查，有應於審判期日調查之證據
而未予調查之違法各云云。
惟查原判決依憑上訴人等部分不利於己之自白、證人陳正平、丙
○○於警詢及偵查中之證詞、證人蔡志鴻、共同被告邱方聖（業
經判處罪刑確定）於原審之證詞、桃園縣政府警察局七六二二－
KS自小客車車輛協尋電腦輸入單、0000000000、00
00000000、0000000000號等行動電話雙向通
聯記錄及0000000000號行動電話通聯調閱查詢單、中
央氣象局中象參字第０九七００一四三四一號函、台灣高等法院
被告（甲○○、乙○○）前案紀錄表等證據，資以認定上訴人等
有原判決事實欄所記載之犯罪事實。因而維持第一審分別論處上
訴人等犯結夥三人夜間侵入住宅強盜各罪刑（均累犯，乙○○處
有期徒刑十一年，甲○○處有期徒刑十年）之判決，駁回上訴人
等在第二審之上訴，已詳述其所依憑之證據及認定之理由。對於
甲○○辯稱：未向被害人搜刮財物，並係遭乙○○帶槍強迫始參
與犯案；且本件強盜時間是否為夜間，亦有疑問云云；乙○○辯
稱：其係自首犯罪，亦合於證人保護法第十四條第一項減輕或免
除其刑之規定云云。經綜合調查證據之結果，認係卸責之詞，不
足採信，分別在判決內詳予指駁，並說明其證據取捨及判斷之理
由。又甲○○於偵查中及原審羈押詢問時供稱：本件強盜案件地
點係其提供。而於案發當日凌晨上訴人等與邱方聖自桃園出發，
以迄作案之前，歷時數小時，行經嘉義附近，乙○○下車行竊，
甲○○、邱方聖在車上把風時，及至三人抵達六龜後至作案前休
息期間，甲○○始終參與其中；且甲○○於原審第一次訊問時亦
坦承：乙○○等人並無出言脅迫等語。雖甲○○於原審另辯稱：
係因向乙○○借用手錶未還，乙○○乃強迫共同作案云云，並聲
請傳喚證人林媽鎮。惟證人林媽鎮於原審證稱：去年農曆過年之
前一、二個月，甲○○因玩牌欠我（新台幣）四、五萬元，甲○
○拿一女用勞力士錶質押，後來甲○○說如果這支錶沒拿回去，
會被人家逼，但沒有說會被何人逼等情，縱屬實情，該支女用勞
力士錶是否為乙○○所有，亦有可疑；況共同被告邱方聖於原審
證稱：強盜過程中，甲○○沒有表示過反對意見，亦未聽到乙○
○有對甲○○出言恐嚇、脅迫等語，難認甲○○係受強暴、脅迫
而犯本案；證人林媽鎮證言，亦不足為甲○○有利之認定。甲○
○選任辯護人另聲請傳喚楊龍輝、劉明坤，以證明甲○○係受脅
迫而犯案，因事證已明，核無必要，亦分別在判決內加以敘明。
原判決所為論述，核與卷證資料相符，從形式上觀察，並無違背
法令之情形。查認事採證、證據之取捨及證據證明力之判斷，俱
屬事實審法院之職權，苟無違背證據法則，自不能指為違法。本
件原審綜合上訴人等部分不利於己之自白及證人陳正平、丙○○
、蔡志鴻、邱方聖之證詞，斟酌其他證據，認定上訴人等有本件
罪行。對於上訴人辯解，認不足採；證人林媽鎮所為證言，不足
為甲○○有利之認定；就甲○○選任辯護人聲請傳證人楊龍輝、
劉明坤，認無必要，已分別在判決內詳述其認事採證、證據取捨
及判斷之理由，核與證據法則並無違背，為其職權之適法行使，
依上開說明，自不能指為違法。甲○○上訴意旨(一)(二)及乙○○上
訴意旨置原判決已說明之事項或屬原審採證認事職權之適法行使
，任意指摘，均非適法之上訴第三審理由。又刑事訴訟法第一百
五十九條之五第二項所定：當事人、代理人或辯護人於法院調查
證據時，知有第一百五十九條第一項（即被告以外之人審判外之
陳述）不得作為證據之情形，而未於言詞辯論終結前聲明異議者
，視為有前項之同意。查甲○○於原審準備程序對於被害人陳正
平、丙○○警詢、偵查中；共同被告乙○○、邱方聖警詢、偵查
中供述等審判外之陳述，已表示不同意作為證據（見原審卷第八
一頁）；即原判決於理由一內係說明：被害人陳正平、丙○○警
詢陳述，檢察官、乙○○、邱方聖、辯護人均同意作為證據，原
審審酌該等證據作成之情況，認為適當，依刑事訴訟法第一百五
十九條之五規定，應有證據能力，並未認定甲○○係未聲明異議
，而有證據能力（見原判決第四頁第一至十行），自無甲○○上
訴意旨(三)所指之違背法令。上訴人等上訴意旨所指各節，或為單
純事實之爭執；或於原判決之主旨不生影響之事項任意指摘；或
原審已加審酌、論斷，屬原審得本於職權裁量之事項，已於判決
內詳述其認事採證及證據取捨、判斷之理由，為其職權之適法行
使，或事證已臻明確並無再為傳訊調查必要之裁量事項，核與法
律規定得為第三審上訴理由之違法情形均不相適合，應認其等之
上訴違背法律上之程式，予以駁回。
據上論結，應依刑事訴訟法第三百九十五條前段，判決如主文。
中    華    民    國  九十八  年    六    月   十一   日
                      最高法院刑事第十二庭
                          審判長法官  黃  一  鑫
                                法官  張  春  福
                                法官  林  勤  純
                                法官  李  錦  樑
                                法官  陳233  國  文
      本件正本證明與原本無異
                                      書  記  官
中    華    民    國  九十八  年    六    月   十七   日
                                                Ａ


司法院資訊處製作；財團法人民間司法改革基金會備份。
